【裁判字號】    92,易,1076
【裁判日期】    920806
【裁判案由】    違反保護令罪
【裁判全文】
臺灣高雄地方法院刑事判決                        九十二年度易字第一七六號
    公  訴  人  臺灣高雄地方法院檢察署檢察官
    被      告  甲○○
右列被告因違反保護令罪案件，經檢察官聲請簡易判決處刑（九十二年度偵字第二八
三六號），經本院高雄簡易庭認不宜依檢察官之聲請，逕為簡易判決處刑，簽由本院
依通常訴訟程序審理，本院判決如左：
    主  文
甲○○無罪。
    理  由
一、本件聲請簡易判決處刑意旨略以：被告甲○○係乙○○之子，二人屬家庭暴力防
    治法第三條第三款之成員關係。前因被告甲○○有施用暴力之事實，經乙○○向
    臺灣高雄地方法院聲請保護令，於民國（下同）九十一年十一月二十日，經該院
    以九十一年度家護字第一二六一號核發民事通常保護令，裁定禁止被告甲○○對
    乙○○實施身體或精神上不法侵害行為；且自九十一年十二月二日十二時起，應
    遷出乙○○在高雄縣林園鄉○○村○○○路十二巷十一號住處，並遠離至少三十
    公尺，期間為一年。詎被告甲○○竟違反保護令之犯意，於九十二年一月十日，
    遷回上址，違反臺灣高雄地方法院所為前述裁定。因認被告甲○○涉犯家庭暴力
    防治法第五十條第四款之違反保護令罪嫌等語。
二、公訴人認被告涉犯右開犯罪，係以右開聲請簡易判決處刑意旨所載之事實，業據
    被告自承不諱，並經被害人乙○○於警訊時指訴明確，此外，復有臺灣高雄地方
    法院九十一年家護字第一二六一號民事通常保護令一紙附卷可稽等情，以為論據
    ；訊據被告甲○○固不否認有收受上開民事通常保護令，並於九十二年一月十日
    遷回右開乙○○位於高雄縣林園鄉○○村○○○路十二巷十一號住處之事實，惟
    堅詞否認有何違反保護令之犯行，辯稱：在接到保護令後就立刻搬出去了，但因
    為父親乙○○與對面之鄰居發生衝突，乙○○害怕遭到報復方叫伊搬回去，伊是
    得到同意才搬回父親乙○○上揭住處等語。
三、按犯罪事實應依證據認定之，無證據不得推定其犯罪事實，不能證明被告犯罪或
    其行為不罰者，應諭知無罪之判決，刑事訴訟法第一百五十四條及第三百零一條
    第一項分別定有明文。次按，行為非出於故意或過失者，不罰。過失行為之處罰
    ，以有特別規定者為限，刑法第十二條規定甚明；而家庭暴力防治法關於罰則之
    規定，並未排除刑法第十二條之適用，因此，該法第五十條所規定之違反保護令
    罪，既無處罰過失行為之特別規定，自必須行為人有犯罪之故意始能成罪，乃屬
    當然。
四、經查：
（一）被告甲○○因於九十一年九月七日上午七時許，在高雄縣林園鄉○○村○○○
      路十二巷十一號乙○○之家中，因養狗之問題，與乙○○發生爭執，並進而出
      手毆打乙○○，而發生家庭暴力事件，後由乙○○依法向本院聲請核發民事通
      常保護令，經本院家事法庭認定聲請人乙○○所為之主張為有理由，而於九十
      一年十一月二十日，為達防治家庭暴力之目的，核發民事通常保護令，命被告
      不得對乙○○實施身體或精神不法侵害之行為，亦不得直接或間接騷擾乙○○
      ，並應於九十一年十二月二日中午十二時前遷出被害人乙○○位於高雄縣林園
      鄉○○村○○○路十二巷十一號之住居所，且將全部鑰匙交付予乙○○，並應
      遠離上開高雄縣林園鄉○○村○○○路十二巷十一號之處所三十公尺之事實，
      有本院九十一年度家護字第一二六一號民事通常保護令一份在卷可憑，復為被
      告所不爭執，此部分之事實，應可信為真實。
（二）被告雖稱在接獲右開民事保護令後即已搬遷出上開乙○○所有之住處，係在應
      乙○○之要求方搬回前揭乙○○之住所云云，然此部分之事實，業據證人即被
      告之父親乙○○於本院審理期間，明確來院證稱：被告在收受民事保護令後並
      未搬離高雄縣林園鄉○○村○○○路十二巷十一號，因為被告沒有錢可以搬到
      別處去，反而是我搬出去的等語明確（見本院九十二年七月二十三日審判筆錄
      ）；因被告無法提出其於接獲前開民事保護令後係遷往何處之相關具體事證可
      供本院參酌，參以被告於本院審理期間尚自承：之後其父乙○○確實搬離高雄
      縣林園鄉○○村○○○路十二巷十一號之住所等語（見本院九十二年七月二十
      三日審判筆錄）綜合以觀，果被告確有在接獲右揭民事通常保護令後搬離上開
      乙○○之住所，其如何知悉證人乙○○亦搬離上開住所之事實？又果證人乙○
      ○已搬離前揭住處，又如何有如被告所辯稱係因證人乙○○因與對面鄰居發生
      衝突，方要求伊搬回之情？被告所辯顯不足採，證人乙○○之前開證詞應屬真
      實而可採信，足見被告在接獲上開本院民事通常保護令後，並未搬離上開乙○
      ○所有之住處。
（三）惟依證人乙○○於本院審理期間所證述：因被告沒有錢可以搬到別處去，念在
      父子一場，所以我有同意被告可繼續住在高雄縣林園鄉○○村○○○路十二巷
      十一號之住處等語（見本院九十二年七月二十三日審判筆錄），證人乙○○既
      同意被告可繼續居住於右開處所，則被告在接獲上開民事通常保護令後，未依
      保護令所載，遷出前揭高雄縣林園鄉○○村○○○路十二巷十一號證人乙○○
      之住處，主觀上當無違反前開民事通常保護令之犯意，縱被告在客觀上有違反
      右揭民事通常保護令之規定，惟既無犯罪之故意，自不得以違反保護令罪相繩
      之。此外，復查無其他積極證據足資證明被告確有公訴人所指故意違反民事通
      常保護令之犯行，既不能證明被告犯罪，依法應諭知無罪之諭知。
五、綜上所述，本件既查無積極證據足證被告有何公訴人所指之違反保護令之犯行，
    參諸前引法條之說明，自應為無罪之諭知。
據上論斷，應依刑事訴訟法第四百五十二條、第三百零一條第一項，判決如主文。
本案經檢察官洪信旭到庭執行職務。
中      華      民      國    九十二      年      八    月      六      日
                                  臺灣高雄地方法院刑事第六庭
                            法  官    李怡諄
右正本證明與原本無異。
如不服本判決，應於判決送達後十日內，向本院提出上訴狀。
                                      書記官    鄧思辰
中      華      民      國    九十二      年      八    月      六      日


司法院資訊處製作；財團法人民間司法改革基金會備份。
